【裁判字號】    88,上易,51
【裁判日期】    900731
【裁判案由】    給付貨款
【裁判全文】
臺灣高等法院高雄分院民事判決  八十八年度上易字第五一號
      上  訴  人  萬安農牧股份有限公司
      法定代理人  丙○○
      被上訴人    宏全金屬開發股份有限公司
      法定代理人  戊○○
      訴訟代理人  乙○○
                  甲○○
                  丁○○
右當事人間給付貨款事件，上訴人對於中華民國八十八年四月六日臺灣高雄地方法院
八十七年度訴字第五三九號第一審判決提起上訴，本院判決如左：
      主      文
原判決廢棄。
被上訴人在第一審之訴及假執行之聲請均駁回。
第一、二審訴訟費用由被上訴人負擔。
      事      實
甲、上訴人方面：
壹、聲明：求為判決如主文所示。
貳、陳述：除引用與原審判決書記載相同者外，另補稱：
一、上訴人有無向被上訴人訂購系爭一百萬個28㎜鋁瓶蓋？
  (一)被上訴人固提出所謂訂購確認單，但上訴人堅決否認之。依民事訴訟法第三百五
    十二條第二項及第三百五十七條規定，被上訴人自應就上開文書之真正，負舉証
    之責任。惟被上訴人迄今猶無法証明上開文書之真正，準此，被上訴人以該文書
    為依據，提起之此部分請求，應無理由。
  (二)被上訴人就此同一筆買賣，竟提出兩紙完全不同之所謂「訂購確認單」（証物一
    ，一紙附於起訴狀，一紙附於原審八十七年七月十五日民事準備書狀附証物四）
    ，已令人質疑，而且，鈞院於八十九年二月十七日準備程序中，曾命被上訴人將
    其主張之所有訂購確認單之原本提出時，被上訴人答稱「公司是用傳真方式，下
    次補提出來」，但其後復稱無法提出，嗣於八十八年十一月廿五日民事準備書狀
    中又稱：「．．．本件系爭訂購單確係被上訴人接到上訴人之電話訂購之後於業
    務員出差時，提出給上訴人確認後，因正本由上訴人留存，被上訴人只得取回訂
    購確認單影本．．．」云云，前後一再翻異其詞，顯見不實，否則，苟有其情，
    何以如此？抑且，此一訂購確認單，乃其爾後對上訴人請款及主張之最重要依據
    ，其豈有將原本交上訴人，而自己僅取回影本之理？被上訴人所言，亦顯違一般
    交易常理，抑有進者，倘如被上訴人所辯，其將訂購確認單之原本交上訴人，自
    己僅取回訂購確認單之影本，則該訂購確認單之影本上之上訴人公司印文，依理
    亦應與原本上之上訴人公司印文相同才對，但將上訴人公司之印文原本，與被上
    訴人提出之上開兩張影本上之上訴人公司印文比對，兩者卻不相符（上下、左右
    之比例，均不相同）有上訴人公司印文原本附上訴人九十年一月八日準備書狀(四)
    可資比對，益見該影本之虛偽。上訴人另將該兩紙「訂購確認單」送財團法人台
    灣經輔研究所鑑定，鑑定結果亦認上開訂單NO0000000之「訂購確認單」
    ，確係從上開訂單NO0000000之「訂購確認單」重製變造而來，有該所之
    鑑定報告書可參（証物一，第6.7.15.17.頁），被上訴人所提之証物，既係經變
    造之虛偽文書，則其依此變造之虛偽「訂購確認單」，主張上訴人向其訂購該「
    訂購確認單」上所載之一百萬個28mm鋁瓶蓋，自無可採。由此，更証明被上訴人
    提出之訂購確認單影本不堪採信。
二、上訴人有無向被上訴人訂購系爭十萬個一千五百Ｃ．Ｃ．之瓶蓋？
  (一)此部分，被上訴人於八十九年十一月卅日庭訊時，已承認6.17.訂購單所訂瓶蓋
    之貨款，上訴人業已給付完畢，僅辯稱伊係請求6.11.訂購單之貨款，並否認該
    6.11.訂購單已因未依約訂時間（即6.16.）交貨且因訂購單遺失而作廢云云。
    但查，倘6.11.之訂購單，雙方未因被上訴人未如期於6.16.出貨，且被上訴人
    又告知上訴人該訂購單已遺失作廢，於6.17.請求上訴人另外發單出貨，試問：
    上訴人6.11.所訂之瓶蓋，既尚未出貨，上訴人豈會在6.17.又再向被上訴人要
    求出瓶蓋？又，倘6.11.訂購單未經雙方同意作廢，則後來8.1.被上訴人所送
    之瓶蓋，理應算是訂單時間在前即6.11.訂購單之份額，為何實際卻係算在訂單
    時間在後即6.17.訂購單之份額，被上訴人並領受上訴人支付該6.17.訂購單之
    貨款？類此疑問，被上訴人均無法自圓其說，具見被上訴人所言不實，不堪採信
    。
  (二)至6.17.訂購單訂購之瓶蓋數量，與6.11.之訂購數量不同，乃因6.11.之訂購
    單業已經雙方作廢，被上訴人因而請上訴人再重新發單訂購，因此，6.17.之訂
    購單並非延續6.11.之訂購單，而係一全新之訂單，從而，6.17.訂購單數量乃
    上訴人斟酌當時市場狀況需求所作新的評估及下訂，與6.11.訂購單之數量，並
    無任何關連。
三、上訴人有無向被上訴人訂購系爭十萬個二百C.C.果汁瓶蓋？
  (一)此部分，上訴人主張兩造交易之方式，係先由被上訴人以「訂購確認單」與上訴
    人確認買賣數量、價格之後，再由上訴人以「訂購單」，訂期分次要求被上訴人
    出貨之事實，有以下証據可証：
  １、依被上訴人自己所提訂貨、出貨一覽表所示（証物三），皆係一張訂單，多次
      出貨，與上訴人所主張之一張「訂購確認單」訂貨，再以多張「訂購單」分次
      出貨，正相吻合，而與被上訴人所稱各次訂貨，各有「訂購確認單」或「訂購
      單」（其中有一種即可），並各別出貨之主張不同，依此，已足証上訴人之主
      張，方符事實。
  ２、次查，再以前述一覽表載訂單號碼（即「訂購確認單」號碼）為「00000
      00」之該次買賣觀之，該次買賣確有訂單號碼為「0000000」之「訂
      購確認單」，訂購總數量一百萬個，單價為新台幣（以下同）○．四六元，且
      有各次要求被上訴人出貨之「訂購單」，有被上訴人自己提出附卷之「訂購確
      認單」一紙、「訂購單」三紙足佐（証物四），由此更足証，被上訴人稱同一
      筆交易，不可能同時存在「訂購確認單」及「訂購單」云云，所言不實。
  ３、倘依被上訴人之主張，謂只要上訴人對其發「訂購單」，雙方買賣即成交，被
      上訴人毋庸另行製作「訂購確認單」，則請問：所有「訂購單」上，均無價格
      、付款方式之約定，買賣之價格、付款方式如何決定？（按：所有價格、付款
      方式及發票之約定，均規定於「訂購確認單」，此參照卷附任何一張「訂購確
      認單」即明）被上訴人所言，不合事理，由此益見。
  (二)次查，被上訴人主張上訴人此部分二百C.C.瓶蓋，共向其訂購四次，即(1)訂單號
    碼（下略）0000000、十萬個(2)0000000、二十萬個(3)00000
    00、十四萬個(4)0000000、十萬個。惟其中第(3)次0000000、十
    四萬個部分，上訴人並未向被上訴人訂購，因此，上訴人否認之。但6.14.瓶蓋
    之實際單價，卻為「○．四四元」（証物六），而此單價係被上訴人於4.通
    知上訴人自5.1.調整後之單價（証物七，實際價格猶比該價格價宜○．○一元
    ），由此亦足見6.14.出貨之瓶蓋，應係出6.12.「0000000」號訂單之
    瓶蓋，而非出8.15.「0000000」號訂單之瓶蓋。
三、證據：除援用原審之證據方法外，另提出（証物一）訂購確認單影本二紙、（証
    物二）訂購確認單影本二紙、（証物三）訂貨出貨明細影本乙紙、（証物四）訂
    購確認單影本乙紙、訂購單影本三紙、（証物五）明細表影本乙份、（証物六）
    被上訴人之請款單影本乙份、（証物七）被上訴人之報價單影本乙份、鑑定報告
    書一件。
乙、被上訴人方面：
壹、聲明：求為判決上訴駁回。
貳、陳述：除引用與原審判決書記載相同者外，另補稱：
一、有關一百萬個二十八mm瓶蓋部分：
  (一)被上訴人主幫系爭貨品，其訂單上日期記載為八十六年二月十七日，訂單號碼為
    0000000號，有該訂購確認單可參（證七）；上訴人所稱其於八十六年一
    月七日向被上訴人所訂購之訂單日期記載為八十六年一月七日，訂單號碼為00
    00000號，有該訂購確認單可稽（證六）；二者日期及訂單號碼均不同，其
    內容當係不同批者；經查該八十六年一月七日所訂之PE墊片鋁蓋交貨四筆共一百
    萬個，業已交貨完畢有存證可稽（證八），至於七六年二月十七日所訂購一百萬
    個鋁蓋，迄今未提貨。
  (二)依兩造歷年來之訂購及送貨情形，每一筆之訂貨均有不同編號之訂購確認單，此
    有被上訴人於原審所提之訂購確認單、銷貨明細表足憑，且上訴人於原審亦自稱
    ：「依兩造間正常之訂購流程，若係不同批訂購，被上訴人（被上訴人）傳真上
    訴人（上訴人）之訂購確認單上必有訂單號碼，以資區別，並提出訂購確認單六
    紙為證，是可知如係訂單號碼不同，應係不同批之訂貨，而被上訴人所提訂購確
    認單與上訴人所辯之八十六年一月七日所訂之貨之訂單號碼並不相同，上訴人所
    辯為同一批訂貨，顯不足採。
  (三)上訴人與被上訴人公司交易近八年期間都獨家供應，且上訴人自八十五年三月至
    八十六年二月，每月礦泉水鋁蓋需求量平均約有八十五萬個以上，故上訴人每月
    皆會向被上訴人公司訂購一百萬個鋁蓋因應，且皆是在前批訂單要貨量約達一半
    時即會再下單，而訂單0000000號於上訴人在八十六年一月二十七日交貨
    七萬個九日交貨四十萬個後，依以往訂貨經驗，上訴人即於二月十七日確認訂貨
    乃為合理之事。
二、有關十萬個二百C.C.無代證玻璃瓶蓋部分：
  (一)上訴人向被上訴人訂購二百C.C.無代證玻璃瓶蓋有兩批，(1)八十五年十二月十二
    日訂貨，訂單號0000000，數量十四萬個，出貨日期八十五年十二月十八
    日數量十四萬五千個。(2)八十六年六月十二日訂安號碼豝六０六一四一，數量十
    萬個。第二批乃系爭貨款，迄今仍抵賴不提貨不付款。
  (二)至上訴人指稱於八十六年六月十四日所進之十萬五千個，乃上訴人於八十五年八
    月十五日所定之二十萬個二百C.C.有代證玻璃瓶蓋中之十萬五千個，並非上訴人
    於八十六年六月十二日所訂購之十萬個二百C.C.無代證之玻璃瓶蓋，有前開八補
    年八月十五日、八十六年六月十二日之訂購單二紙為憑（證五、證三之三）。因
    此，被上訴人主上訴人所收受及所付之款項為八十五年八月十五日所訂之瓶蓋，
    而非系爭之八十六年六月十二日所訂之無代證瓶蓋。
  (三)又上訴人指稱「原審所認訂購時間八十五年八月五日與進貨時間八十六年六月十
    四日，二者時間相距將近一年，顯違常理。反之，上訴人主張之訂貨時間八十六
    年六月十二日，出貨時間八十六年六月十四日，二者時間接近，應較合理．．」
    云云，更是曲解事實。就常理言，系爭之瓶蓋從訂貨到產品出貨之流程，最快十
    天，何來上訴人所稱八十六年六月十二日訂貨，八十六年六月十四日出貨」應較
    合理，顯然欲蓋彌彰。
三、有關一千五百C.C.有代證鋁蓋部分：
  (一)上訴人於八十六年六月十七日及八十六年六月十一日向被上訴人公司傳真訂購之
    1500C.C.兩筆鋁蓋訂單，確為個別訂購之兩筆獨立訂單，絕非如上訴人捏造所言
    有遺失訂單，被上訴人公司要求重另發訂單之事，被上訴人亦從未如此表示過。
    上訴人於一審時已明白承認訂貨未提貨之事實，豈容再曲意否認？
  (二)上訴人於八十六年六月十一日訂貨十萬個，值飲料旺季，交期須較長期間，上訴
    人自酌恐有後續鋁蓋訂製時間銜接之慮，故又於八十六年六月十七日增訂五萬個
    鋁蓋因應；至於八十六年六月十七日訂單先於八十六年六月十一日訂單出貨之原
    由，係於鋁蓋成品製成後，上訴人僅通知先出貨五萬個鋁蓋，被上訴人乃先挑單
    出貨，故而留下八十六年六月十一日十萬個鋁蓋訂單未出貨。
參、證據：除援用原審之證據方法外，另提出（證一）庫存未提之明細及金額一紙、
    （證二）三筆訂單未交貨明細一紙、（證三）二百C.C.無代證鋁蓋明細表等四紙
    、（證四）二百C.C.有代證鋁蓋明細表等三紙、（證五）85.8.15.訂購單影本一
    紙、（證六）0000000號訂購確認單影本一紙、（證七）0000000
    號訂購確認單影本一紙、（證八）與證二相同之明細表及附件訂購單影本二紙。
      理      由
一、本件被上訴人起訴主張：上訴人於八十六年二月十七日向被上訴人訂購一百萬個
    二十八mm竹寮山PE墊片鋁蓋，單價（每個）0.46元，計四十六萬元；八十六年六
    月十一日訂購十萬個二十八mm1500C.C.竹寮山有代證耐高溫鋁蓋，單價0.45元，
    計四萬五千元；八十六年六月十二日訂購十萬個二十八mm200C.C竹寮山無代證玻
    璃瓶用鋁蓋，單價0.45元，計四萬五千元，總計五十五萬元。依約應分別於八十
    六年五月二十五日、六月十四日、八月一日交貨完畢，屢經被上訴人派員要求上
    訴人前來取貨，均搪塞推託，迄今仍置之不理，爰依買賣之法律關係請求上訴人
    給付貨款五十五萬元及自民國八十七年一月一日起算之法定利息等情。
二、上訴人則以：上訴人於八十六年六月十二日所訂購之十萬個二百ｃｃ玻璃瓶蓋，
    已於八十六年六月十四日進貨，並以匯款方式付款完畢，被上訴人再請求此部份
    之貨款，應無理由。另有關一千五百C.C.鋁蓋部分，被上訴人尚未交貨，上訴人
    自得主張同時履行抗辯權，於被上訴人提出給付時，再為付款。至於被上訴人主
    張上訴人於八十六年二月十七日訂購一百萬個二十八mm瓶蓋，與八十六年一月七
    日相同數量之訂單，係屬重複之訂單，蓋八十六年一月七日上訴人訂貨之後，被
    上訴人僅於八十六年一月二十七日出貨七萬個，嗣上訴人要求被上訴人繼續出貨
    時，被上訴人以已無庫存為由，要求上訴人再次確認，被上訴人乃於八十六年二
    月十七日傳真未載訂單號碼之訂購確認單予上訴人，經上訴人蓋章後再傳真予被
    上訴人以資確認，此徵諸八十六年一月七日上訴人所訂購之瓶蓋，至五月份才全
    部出完，上訴人豈有可能於前批一百萬個訂貨僅出七萬個，即又訂購一百萬個，
    且該二張訂購確認單已經鑑定是重製變造，上訴人並無訂購該一百萬個二十八mm
    瓶蓋，被上訴人主張即與事實不符等語資為抗辯。
三、查被上訴人主張前開上訴人三次向被上訴人公司訂購鋁蓋之事實，固據其提出庫
    存未提之明細及金額一紙、訂購確認單影本一紙、訂購單影本二紙、三筆訂單未
    交貨明細一紙、二百C.C.無代證鋁蓋明細表等四紙、明細及金額表一紙等為證（
    見原審卷第五～八頁，本院卷第一二六頁）），然上訴人則以前開情詞置辯。經
    查，被上訴人所主張前開上訴人訂購之三筆鋁蓋即(一)八十六年二月十七日訂購竹
    寮山PE墊片鋁蓋一百萬個，(二)八十六年六月十一日訂購竹寮山飲料耐高溫1500CC
    有代證鋁蓋十萬個，(三)八十六年六月十二日訂購竹寮山200C.C無代證玻璃瓶用鋁
    蓋十萬個等貨品，其中(一)(三)兩項，依上述訂購確認單與訂購單記載交貨日期均為
    「待上訴人公司通知」（見原審卷第五頁後面、第七頁），而上開「三筆訂單未
    交貨明細一紙亦載明「至今未交貨」等情，為被上訴人所自認，上訴人亦不爭執
    此未交貨之事實，足證前開二筆貨品確實尚未交付予上訴人甚明。至上開(二)項之
    1500CC有代證鋁蓋十萬個，依訂購單記載交貨日期為八十六年六月十六日，但該
    單又附註PS「此批訂單於六月二十八日交貨，客戶拒收，又退回本公司」等字（
    見原審卷第六頁），上訴人抗辯其因被上訴人未如期交貨，而經雙方取消六月十
    一日訂單，上訴人另於八十六年六月十七日下訂購單，經被上訴人交貨後已付清
    貨款，提出該筆訂購單影本一紙為證（見本院卷第一九０頁），被上訴人並承認
    已收取此款屬實（見本院卷第一七八頁），足見上訴人此部分所辯為真實，而被
    上訴人既尚未將1500CC鋁蓋交貨於上訴人，自與前開二筆未交貨相同。被上訴人
    既自成買賣價金係約定交貨後之次月月底收取，則被上訴人所出賣予上訴人之貨
    品既確未交付予買受人，被上訴人自無從基於買賣關係請求上訴人支付貨款，從
    而，被上訴人本於買賣之法律關係起訴請求上訴人給付本件前開三筆貨款五十五
    萬元及其遲延利息，殊屬無據，不能准許。綜據上述，原審為上訴人敗訴之判決
    ，自有未洽，上訴意旨指摘原判決不當，求予廢棄改判，為有理由，應由本院連
    同假執行宣告部分予以廢棄，並駁回被上訴人此部分在第一審之訴及假執行之聲
    請。
四、至兩造其餘攻擊防禦之方法，與本判決論斷之基礎不生影響，不予一一論述，附
    此敘明。
五、據上論結：本件上訴為有理由，合依民事訴訟法第四百五十條、第七十八條判決
    如主文。
中      華      民      國    九十      年      七      月    三十一    日
                                      臺灣高等法院高雄分院民事第五庭
~B1審判長法官  蔡明宛
~B2法      官  周慶光
~B3法      官  林健彥
右為正本係照原本作成。
不得上訴。
中      華      民      國    九十      年      七      月    三十一    日
~B法院書記官  廖素珍
                                                                        Ｄ


司法院資訊處製作；財團法人民間司法改革基金會備份。
